【裁判字號】    98,交抗,123
【裁判日期】    980227
【裁判案由】    聲明異議
【裁判全文】
臺灣高等法院臺中分院刑事裁定         98年度交抗字第123號
抗  告  人
即受處分人  甲○○
上列抗告人因聲明異議案件，不服臺灣彰化地方法院中華民國97
年12月31日所為裁定（97年度交聲字第3036號）提起抗告，本院
裁定如下：
    主  文
抗告駁回。
    理  由
一、抗告意旨詳如抗告狀所載。（如附件）
二、按高速公路係指其出入口完全控制，中央分隔雙向行駛，除
    起訖點外，並與其他道路立體相交，專供汽車行駛之公路。
    又交流道係指高速公路及快速公路間或與其他道路連接，以
    匝道構成立體相交之部分。而匝道指交流道中為加減速車道
    及主線車道與其他道路間之連接部分。另路肩指設於車道之
    外側，路面邊線與護欄或邊溝間之部分。高速公路及快速公
    路交通管制規則第2條第1款、第12、13、16款分別定有明文
    ，是高速公路之路肩自包括匝道之外側，路面邊線與護欄或
    邊溝間之部分在內。再按汽車行駛高速公路及快速公路，不
    得在加速車道、減速車道或單車道之匝道上超越前車或倒車
    ；又按汽車行駛於高速公路、快速公路或設站管制之道路，
    不遵使用限制、禁止、行車管制及管理事項之管制規則而違
    規超車者，處汽車駕駛人新臺幣（下同）3千元以上6千元以
    下罰鍰；有前項情形者，除依原規定條款處罰鍰外，並予記
    違規點數1點，道路交通管理處罰條例第33條第1項第7款、
    第63條第1項第1款分別定有明文。
三、經查：
  (一)本件抗告人即受處分人（下稱受處分人）甲○○於民國97年
    11月20日16時30分許，駕駛車牌號碼OB-9466 號自用小客車
    ，沿彰化縣和美鎮○○路由南往北方向行駛，行經線東路連
    絡道與國道三號高速公路北上伸港出口匝道連接處時，有「
    單一匝道利用外側路肩超車」之違規行為，為內政部警政署
    國道公路警察局第七警察隊快官分隊警員舉發，而填製公警
    局交字第Z00000000號舉發違反道路交通管理事件通知單，
    惟受處分人於應到案日期（即97年12月5日）前到案陳述不
    服舉發，裁決機關認無理由，而於97年12月10日，以彰監四
    字第裁64-Z00000000號違反道路交通管理事件裁決書，裁決
    處異議人3千元之罰鍰，並記違規點數1點等情，有前揭舉發
    違反道路交通管理事件通知單及裁決書各1份附卷可參，並
    經證人即當場舉發之警員乙○○於原審97年12月31日調查時
    到庭具結證稱：「報舉發單是否你開立的？）是。（97年11
    月20日下午4時30分舉發違規經過？）當天在受處分人前面
    有一部違規行駛外側路肩的自小客車，車號是R8-1827，當
    場攔停後，發現的車也是違規行駛外側路肩，當場攔停後，
    受處分人對違規事實有意見，有向我們反應，受處分人在錄
    音帶中有承認違規事實，要求免罰，但我們仍然舉發。‧‧
    受處分人OB-9466號車從外側路肩行駛過來，該處國道三號
    190公里伸港匝道，我們管制到照片上紅綠燈的位置，紅綠
    燈以外就是聯外道路，高速公路跟聯外道路有交錯。‧‧受
    處分人當時確實行駛在路肩。‧‧（受處分人問證人：是否
    有確實看到我行駛路肩？或者是臆測的？）我確實有看到，
    受處分人當時左側有停一排車，所以受處分人從外側路肩開
    過去。」、證人即警員盧衍勛具結證稱：「（97年11月20日
    下午4時30分許，你有無看到受處分人違規情形？）當時我
    正在舉發R8-1827車輛，他是在單一匝道超車行駛，單一匝
    道邊線外就是路肩，我同意乙○○說又有一部車違規來了，
    我就抬頭看一下，看到受處分人從匝道邊緣與其他車輛並行
    開過來，受處分人是開在以外路肩的位置。（違規處13 4甲
    道或高速公路？）該處是高速公路延伸過來，屬於我們巡邏
    管轄區，後面才是134甲線。（受處分人的車輛是行駛在白
    實線以外、在匝道外側，介於邊線、護欄之間？）是，當時
    受處分人的車與另一部車並行，他從後面超車過來。（受處
    分人問證人：有無看到我開路肩？）有看到。」各等語綦詳
    ，且大致相符，而交通警員掣單舉發違反道路交通管理處罰
    條例所列之違規事實，本質上為行政處分，係公務員基於職
    務上權力，依法就特定之具體事件所為具有公法上效果之單
    方行政行為，基於公務員為公法上行為具有公信力之原則，
    該行政處分當可被推定為真正，其據以依法處分之事實亦應
    認定為正確無誤。另依道路交通管理處罰條例科處行政罰事
    件，依據公法爭議之舉證責任分配法則，固應先由行政機關
    就其業已履踐相關正當法律程序，以及人民應受處罰之客觀
    違反法令行為，負證明之責，受處罰人就行政機關已為相當
    證明之前開事項，若主張欠缺主觀歸責條件或為其他抗辯，
    亦須就其所辯提出反證。惟行政機關對於前開應為舉證事項
    ，並非不得以執行查察取締勤務人員，依據調查人證之程序
    ，使就親歷事實提供不可替代之證明方法。受處罰人就該證
    人所述見聞經過之真實性倘有質疑，除依法定交互詢問程序
    加以檢驗外，亦不得僅因證人之個人身分、地位或與當事人
    之關係而謂其不得作證，或憑己意指為必須代以其他特定之
    證據方法，此在證人業已具結願依偽證罰則擔保證言可信之
    場合，尤屬當然。本件異議人既未就執勤員警之舉發有誤提
    出相關證據以供調查，本院復查無何證據足資證明證人乙○
    ○、盧衍勛有捏造事實違法取締之情事，況證人乙○○、盧
    衍勛均與受處分人素不相識，復無怨隙，應無甘冒觸犯偽證
    之罪責，故意構詞誣陷異議人之必要。是證人乙○○、盧衍
    勛前揭所證述內容確屬實情，堪予採信。
  (二)抗告人稱伊係行駛一般道路，並非行高速公路，為何罰單會
    開成伊在高速公路匝道違規云云。然查，證人乙○○於本院
    調查時證稱：「我們國道公路警察局管轄是以高速公路出口
    、入口匝道為準，本件抗告人雖然不是走高速公路，不過其
    行駛之聯外道路是與二高和美北上出口匝道相連結，所以仍
    屬我們的管轄。抗告人行駛在線東路上，一直到線東路南往
    北方向最後一個紅線燈，之後就算是高速公路範圍由我們管
    轄。」等語，而衡諸證人乙○○所提出之現場照片，亦可看
    出，線東路南往北方向確實與二高和美出口匝道相連接，依
    上揭法條說明，本件抗告人違規情事仍應認屬在高速公路違
    規，是抗告人所辯尚難採信。
  (三)又抗告人所指道路設計不良乙節，縱令屬實，因道路號誌、
    標線、標誌之規劃設置，交通主管機關本即有其裁量權限，
    若非顯然有濫用裁量、怠於裁量或逾越裁量範圍之違法情事
    ，即無從由司法介入審查。抗告人如認該處號誌或標誌、標
    線設置不當，自可建議主管機關檢討改進，然於主管機關尚
    未檢討修正以前，自不得任意無視現行禁制規範而任意行駛
    。
  (四)綜上所述，抗告人既有於單一道行駛路肩、利用路肩超車之
    違規行為，自應依前述規定處罰。原審認處分機關依道路交
    通管理處罰條例第33條第1項第9款、第63條第1項第1款（裁
    決書漏引第63條第1項第1款）之規定，就其違規行為裁處抗
    告人3000 元之罰鍰，並記違規點數1點，於法有據，而駁回
    抗告人之聲明異議，其認事用法，核無違誤。抗告人猶執前
    詞，指摘原裁定不當，為無理由，應予駁回。
四、據上論結，應依道路交通案件處理辦法第第26條，刑事訴訟
    法第412條，裁定如主文。
中    華    民    國    98    年     2    月    27    日
            刑事第五庭  審判長法  官  趙  春  碧
                              法  官  賴  恭  利
                              法  官  何  秀  燕
以上正本證明與原本無異。
不得再抗告。
                              書記官  郭  振  祥
中    華    民    國    98    年     2    月    27    日


司法院資訊處製作；財團法人民間司法改革基金會備份。
